臺灣板橋地方法院民事判決　　　　　　　　　　　　　　九十三年度訴字第八一號
　　原　　　告　癸○○
　　　　　　　　甲○○○
　　　　　　　　丁○○
　　　　　　　　丙○○○
　　　　　　　　壬○○
　　　　　　　　子○○
　　　　　　　　庚○○
　　　　　　　　辛○○
　　　　　　　　乙○○○
　　　　　　　　卯○○
　　　　　　　　辰○○
　 　　　　　 　巳○○
　　　　　　　　寅○○
　　　　　　　　己○○
　　　　　　　　戊○○
　　共　　　同　陳棋銘　　律師
　　訴訟代理人
　　被　　　告　丑○○　　住台北縣樹林市○○街五九號
右當事人間請求分割共有物事件，本院判決如左：
    主    文
原告之訴駁回。
訴訟費用由原告連帶負擔。
　　事實及理由
一、原告主張：坐落台北縣樹林市○○段十四之一地號、面積０點０八八七公頃、持
    分四分之一、即二二一點七五平方公尺之土地（下稱系爭土地），為兩造之父劉
    金日於民國八十四年間逝世時所留之遺產，由兩造因繼承而成為公同共有之關係
    ，各人應繼分比例各為十六分之一，由於系爭道路屬道路用地，兩造間均維持原
    公同共有關係，嗣因接獲台北縣政府九十二年十月二十四日北府地用字第０九二
    ０六四六一二０號函公告徵收系爭土地，並以公函通知於九十二年十二月七日發
    放系爭土地徵收補償費，惟因被告丑○○於八十年間因刑案遭通緝逃逸無蹤迄今
    音訊全無，不知其現今居住處所，是兩造就系爭土地依法並無不能分割之情事，
    且兩造間亦無不為分割之約定，僅因被告所在不明，致無法協議分割，爰提起本
    件裁判分割之訴；又公同共有關係得因公用徵收而消滅，各公同共有人，自得請
    求分割共有物，原告並以起訴狀繕本送達被告，做為與被告終止公同共有關係之
    意思表示，並請求鈞院將系爭土地裁判由兩造十六人共同平均取得，各人分割位
    置不拘等語，並聲明(一)就兩造共有之系爭土地准予分割。(二)被告應協同原告等人
    就前項分割結果辦理分割登記。
二、按原告之訴，依其所述之事實，在法律上顯無理由者，法院得不經言詞辯論，逕
    以判決駁回之，民事訴訟法第二百四十九條第二項定有明文。次按法院裁判分割
    共有物而以原物分配於各共有人時，係使共有關係變更為單獨所有，其性質為共
    有人間應有部分之交換，自屬處分行為，應以共有人之處分權存在並得自由行使
    為前提。
三、原告主張之事實，固據其提出系爭土地之土地登記謄本、地籍圖影本、前揭台北
    縣政府函為證。惟查：
(一)、本件兩造因繼承關係而公同共有前揭系爭土地，然臺北縣政府業於九十二年十月
    二十三日以北府地用字第０九二０六四六一二０號函公告徵收台北縣樹林市○○
    段十四之一地號土地（即含系爭土地在內），並禁止分割、合併、移轉及設定他
    項權利等情，有原告所提出系爭土地之土地登記謄本、上開台北縣政府函在卷可
    稽，是兩造為系爭土地之公同共有人，對系爭土地具有處分權乙節，固足認定，
    惟渠等就系爭土地之處分權既已因遭台北縣政府公用徵收並登記禁止分割在案而
    受有限制，原告遽仍逕行起訴請求裁判分割系爭土地，由兩造十六人共同平均取
    得云云，其訴顯無理由。
(二)、次按原告聲明(一)部分請求裁判分割系爭土地，既無理由，業如前述，則原告前揭
    聲明(二)部分請求判命被告就其聲明(一)所示分割方法辦理分割登記，應併予駁回，
    附此敘明。
(三)、綜上，本件原告之訴，依其所訴之事實，在法律上為顯無理由，爰依民事訴訟法
    第二百四十九條第二項之規定，不經言詞辯論，逕以判決駁回之。
四、據上論結，依民事訴訟法二百四十九條第二項、第七十八條、第八十五條第二項
    ，判決如主文。
中　　　華　　　民　　　國　　九十三　　年　　　二　　　月　　　六　　　日
~B審判長法官　許瑞東
~B法　　　官　楊千儀
~B法　　　官　陳明偉
右為正本係照原本作成
如對本判決上訴，應於判決送達後二十日內向本院提出上訴狀。
中　　　華　　　民　　　國　　九十三　　年　　　二　　　月　　　九　　　日
~B法院書記官　馬文慶
